【裁判字號】    94,訴,3574
【裁判日期】    950126
【裁判案由】    毒品危害防制條例
【裁判全文】
臺灣高雄地方法院刑事判決              94年度訴字第3574號
 公  訴  人  臺灣高雄地方法院檢察署檢察官
 被      告  甲○○
 選任辯護人  劉新安律師
上列被告因違反毒品危害防制條例案件，經檢察官提起公訴（94
年度偵緝字第1914號），本院判決如下：
    主  文
甲○○無罪。
    理  由
壹、公訴意旨略以：甲○○明知海洛因業經列為毒品危害防制條
    例第2 條第2 項第1 款之第1 級毒品，不得非法販賣，竟基
    於販賣營利之概括犯意，自民國94年3 月30日起，迄同年6
    月28日止，由戊○○以公共電話或自己之0000000000號行動
    電話撥打甲○○之0000000000號行動電話，雙方約定在甲○○住處附近之高雄縣鳳山市○○路與建國路口一帶見面，並
    以每0.3 公克新台幣 (下同)1000 元之代價，陸續向甲○○
    購買第一級毒品海洛因約6 次至7 次，最後1 次係於94年6
    月28日，由戊○○以公共電話撥打甲○○上開電話後，約在
    高雄縣鳳山市○○路與建國路口處，向甲○○以2000元購得
    海洛因約0.6 公克後據以施用。甲○○並承前販賣海洛因之
    犯意，自94年4 月30日起，迄同年6 月23日止，由丙○○以
    電話撥打甲○○上述行動電話，並約定在高雄縣鳳山市○○
    路與建國路口處，向甲○○購買第一級毒品海洛因2 至3 次
    ，最後1 次係於94年6 月23日15時許，丙○○先撥打甲○○
    上開電話後，約在高雄縣鳳山市○○路與建國路口，以1000
    元代價，向甲○○購得海洛因0.2 公克後據以施用。嗣經警
    於另案監聽時查覺甲○○涉嫌販毒，乃循線先後於(一)94年6
    月24日持搜索票，在屏東市○○路88號查獲丙○○，並扣得
    海洛因殘渣袋1 包、注射針筒1 支、削尖吸管1 支等物，(二)
    94 年6月29日持搜索票，在高雄市○○區○○路41號查獲戊○○，並扣得海洛因1 包，注射針筒2 支等物，因認被告涉
    犯連續販賣第一級毒品海洛因罪嫌。
貳、按犯罪事實應依證據認定之，無證據不得認定犯罪事實；又
    不能證明被告犯罪者，應諭知無罪之判決；刑事訴訟法第15
    4 條第2 項、第301 條第1 項分別定有明文。且被告未經審
    判證明有罪確定前，推定其為無罪，此為我刑事訴訟之基本
    原則。又公訴案件犯罪證據之蒐集，及提起公訴後，對犯罪
    事實之舉證責任及指出證明之方法，均屬公訴人之職責，原
    則上法院僅於當事人之主張及舉證範圍內進行調查證據，其
    經法定程序調查證據之結果，認已足以證明犯罪事實時，始
    得為犯罪事實之認定。若其為訴訟上之證明，於通常一般人
    仍有合理之懷疑存在，尚未達於可確信其真實之程度者，在
    該合理懷疑尚未剔除前，自不能為有罪之認定（最高法院94
    年度台上字第2033號判決參照）。
、公訴人認被告涉犯上揭罪嫌無非係以：戊○○及丙○○於警
    詢及偵查中之證述；庚○○於偵查中證述查獲之過程；甲○○所使用之行動電話0000000000號與戊○○所使用行動電話
    0000000000號、丙○○所使用行動電話0000000000號之申請
    用戶資料、雙向通聯紀錄暨通訊監察譯文；戊○○、丙○○
    之尿液檢驗報告各1 紙為其論據。訊據被告固坦承受監聽之
    0000000000號行動電話為伊所使用，且伊認識丙○○，而丙○○之前是以0000000000號行動電話與伊聯絡等情不諱，然
    堅決否認有何販賣第一級毒品之犯行，辯稱：伊不認識戊○○，亦沒有賣毒品給丙○○等語，被告甲○○之辯護人則為
    被告辯稱：戊○○、丙○○之警詢供述、丙○○偵查中之證
    述及通訊監察譯文均無證據能力等語。
肆、經查：
一、程序部分：
（一）戊○○及丙○○之警詢供述與審判中之供述不符，檢察官
      雖傳訊證人即當時製作警詢筆錄之警員丁○○、庚○○、
      乙○○等人到庭證明警詢筆錄製作過程合法，無違法取證
      ，但警詢筆錄製作過程雖然合法，並不必然確保警詢供述
      之內容較具可信性。且施用毒品者之指證，其憑信性於通
      常一般人已有所懷疑，尚難確信其為真實。況依毒品危害
      防制條例第17條之規定，其供出毒品來源而破獲者，復得
      減輕其刑，則其指證之真實性猶有疑慮，是施用毒品者之
      指證，其真實性有待其他必要證據加以補強。再者，證人
      戊○○、丙○○於本院審理時，戊○○證稱：94年6 月1
      日及94年6 月28日警察問伊誰是藥頭時，伊所陳述之明仔
      係伊隨便編的；而丙○○則證稱：「（問：（請審判長提
      示警卷中指認照片）你為何在甲○○的指認照片上寫海洛
      因毒品就是這個人給我的？）答：當時警察叫我寫說我跟
      他買的，我表示我不是向他買的，所以我才會寫說毒品是
      他給我的，所謂給我的意思是指因為我的毒品來源是從他
      那裡來的。‧‧‧（問：剛才檢察官問警詢筆錄都是按照
      你的意思記載，警詢筆錄第3 頁第10行到13行，你說你拜
      託甲○○幫你買，到第16行時為何會說你跟甲○○購買了
      2 、3 次毒品，為何前後差異這麼大？）答：我不知道為
      何會這樣講，這樣與我前後所講就不一樣了，可能是我聽
      成警察問我「你找甲○○幫你買幾次毒品」的關係」等語
      明確。故參酌前揭說明及證人戊○○、丙○○陳述渠等於
      警詢供述時之心理狀況及認知，應認戊○○、丙○○於警
      詢之供述為被告以外之人於審判外之陳述，且不符合刑事
      訴訟法第159 條之2 傳聞法則之例外規定，而無證據能力
      。
（二）甲○○94年4 月29日上午11時39分30秒起、94年4 月29日
      上午11時51分5 秒起之通訊監察譯文其上記載為甲○○與
      丙○○之通話，但其通聯紀錄則顯示為甲○○之行動電話
      與不知名之某人之0000000000行動電話之通話；而94年5
      月1 日上午11時3 分41秒起、94年5 月1 日下午2 時21分
      10秒起之通訊監察譯文則記載為甲○○與宋文志之通話，
      且其內容均與本案無涉；94年5 月2 日上午9 時32分48秒
      起、94年5 月2 日下午2 時15分13秒起、94年5 月3 日下
      午12時14分23秒起之通訊監察譯文均無通聯紀錄以供核對
      通話雙方之門號，故上述通訊監察譯文均無證據能力。
（三）按檢察官職司追訴犯罪，就審判程序之訴訟構造言，檢察
      官係屬與被告相對立之當事人一方，偵查中對被告以外之
      人所為之偵查筆錄，或被告以外之人向檢察官所提之書面
      陳述，性質上均屬傳聞證據。自理論上言，如未予被告反
      對詰問、適當辯解之機會，一律准其為證據，似有違當事
      人進行主義之精神，對被告之防禦權亦有所妨礙；然而現
      階段刑事訴訟法規定檢察官代表國家偵查犯罪、實施公訴
      ，必須對於被告之犯罪事實負舉證之責，依法其有訊問被
      告、證人及鑑定人之權，證人、鑑定人且須具結，而實務
      運作時，偵查中檢察官向被告以外之人所取得之陳述，原
      則上均能遵守法律規定，不致違法取供，其可信性極高，
      為兼顧理論與實務，乃於修正刑事訴訟法時，增列第159
      條之1 第2 項，明定被告以外之人（含被害人、證人等）
      於偵查中向檢察官所為陳述，除顯有不可信之情況者外，
      得為證據，最高法院著有93年度台上字第2397號判決可資
      參照，而證人庚○○、戊○○、丙○○於偵查中向檢察官
      所為之證述，業經具結而無顯不可信之情況，依刑事訴訟
      法第159 條之1 第2 項得為證據，辯護人未能證明偵查中
      證詞有何顯不可信之情事，卻執詞認丙○○之偵查中證述
      無證據能力，尚不足採。
（四）被告甲○○94年4 月29日下午7 時2 分52秒起、94年5 月
      1 日下午7 時29分2 秒起之通訊監察譯文，係警方依據臺
      灣高雄地方法院檢察署檢察官所核發之通訊監察書，於核
      准通訊監察期間內（0000000000號電話之通訊監察期間為
      94 年4月28日上午10時至94年5 月27日上午10時），對於
      被告所使用之上開電話進行通訊監察之事實，有94年雄檢
      博羽監續字第938 號通訊監察書1 紙在卷可稽。警方將合
      法通訊監察所得，轉譯為文字之採證之程序即屬合法，該
      通訊監察譯文應具有證據能力。
（五）高雄市立凱旋醫院94年7 月4 日、94年7 月10日濫用藥物
      尿液檢驗報告2 紙，其性質雖屬傳聞證據，但經本院準備
      程序詢以對證據能力之意見，並於審理時予以提示，告以
      要旨，經檢察官、辯護人及被告表示意見，檢察官、辯護
      人及被告均未於言詞辯論終結前，對該證據內容異議，依
      刑事訴訟法第159 條之5 第2 項規定，應具有證據能力。
二、實體部分：
（一）戊○○於偵查中證稱：我不曾向甲○○買過海洛因，伊是
      向「志仔」買海洛因等語明確（參94年度偵緝字第1914號
      卷第66頁），於本院94年12月15日審理時則證稱：當時係
      因警察詢問伊買毒品之上手，伊就隨便編一個「明仔」的
      人來搪塞等語明確。而丙○○則於偵查中證稱：實際上係
      我與甲○○一同去買毒（參94年度偵緝字第1914號卷第57
      頁）；於本院95年1 月12日審理時證稱：伊比較沒錢，所
      以會找甲○○一起買毒品，由伊出1,000 元，甲○○出1,
      000 元，這樣買的量會比較多，伊與甲○○合買之次數約
      2 、3 次等語綦詳。各依照戊○○、丙○○之證詞，顯難
      證明被告有何連續販賣毒品予戊○○、丙○○之犯行。
（二）又高雄市政府警察局刑事警察大隊實施通訊監察之結果，
      被告行動電話0000000000在94年4 月29日下午7 時2 分52
      秒起之監聽譯文中並無出現任何海洛因之字句，僅有「3
      張」、「3000」等數字，而在94年5 月1 日下午7 時29分
      2 秒起之監聽譯文中其通話內容除記載甲○○與丙○○相
      約見面地點之對話外，無法證明有何毒品交易。況司法警
      察機關聲請核發通訊監察書之目的，本在藉此發現真實，
      如從其通話內容可作為擬定進一步偵查作為之規劃時，仍
      應繼續偵查。然本件司法警察機關並未查獲被告有何交易
      毒品之相關事證，亦未扣得供販賣之毒品或相關犯罪工具
      ，殊難僅憑前揭監察譯文即遽論被告有何非法販賣海洛因
      犯行。
（三）至於庚○○於偵查及本院審理之證述內容，均為渠等進行
      監聽及訊問過程之陳述，並非現場查獲被告有何販毒情事
      ，無從據此為不利被告之認定，另辯護人關於證據能力部
      分之辯解，業經本院於前說明，均併此敘明。
伍、綜上查證，公訴人認被告甲○○涉犯前揭罪行，所為之舉證
    尚未能達通常一般之人均不致有所懷疑，而得確信其為真實
    之程度，而有合理懷疑之存在，依據「罪證有疑，利於被告
    」之證據法則，即不得遽為不利被告之認定；則公訴人所提
    出之證據，不足為被告有罪之積極證明，其指出證明之方法
    ，亦無從說服法院以形成被告有罪之心證。此外，警方在案
    發現場亦未查獲被告甲○○有何持有大批毒品或販賣毒品之
    帳冊、電子秤或其他相關足資證明被告甲○○涉有販賣海洛
    因之事證，既不能證明被告甲○○涉有販賣海洛因不法犯行
    ，本院自應為被告無罪之諭知。
據上論斷，應依刑事訴訟法第301條第1項前段，判決如主文。
本案經檢察官己○○到庭執行職務。
中    華    民    國    95    年    1     月    26    日
                  刑事第八庭  審判長法  官  李政庭
                                    法  官  賴文姍
                                    法  官  黃宣撫
如不服本判決，應於送達後10日內，向本院提出上訴狀。
以上正本證明與原本無異。
中    華    民    國    95    年    1     月    26    日
                                    書記官  鄭永媚


司法院資訊處製作；財團法人民間司法改革基金會備份。
